臺灣高等法院刑事裁定
110年度毒抗字第168號
抗  告  人  
即  被  告  林金樺




上列抗告人即被告因違反毒品危害防制條例案件，不服臺灣士林
地方法院中華民國110年1月15日裁定(110年度毒聲字第25號)，
提起抗告，本院裁定如下：
    主  文
抗告駁回。
    理  由
一、原裁定意旨略以：抗告人即被告甲○○(下稱被告)基於施用第
    二級毒品之犯意，於民國109年9月15日為警採尿回溯4日內
    某時，在不詳地點，以不詳方式，施用甲基安非他命1次等
    情，業據被告於警詢及偵訊時供認上情不諱，且其經警採集
    尿液送驗結果呈安非他命、甲基安非他命陽性反應，有臺北
    市政府警察局偵辦毒品案件尿液檢體委驗單及台灣尖端先進
    生技醫藥股份有限公司109年9月28日濫用藥物檢驗報告(尿
    液檢體編號為：145281號)在卷可憑，並有玻璃管1組、淡黃
    色結晶塊1袋，均經檢出甲基安非他命成分，亦有交通部民
    用航空局航空醫務中心109年9月29日航藥鑑字第0000000號
    毒品鑑定書存卷可考，足認被告上開任意性自白與事證相符
    ，被告施用第二級毒品之事實，應堪認定，爰依毒品危害防
    制條例第20條第1項、第3項、觀察勒戒處分執行條例第3條
    第1項之規定，聲請裁定將被告送勒戒處所觀察、勒戒等語
    ，經核檢察官之聲請並無不合，裁定被告應送勒戒處所觀察
    勒戒，其期間不得逾2月等語。
二、抗告意旨略以：被告前因施用毒品案件，經臺灣臺北地方法
    院以102年度毒聲字第154號裁定送觀察勒戒後，認有繼續施
    用毒品傾向，經同法院以102年度毒聲字第68號裁定強制戒
    治，經本院102年度毒抗字第61號裁定抗告駁回確定，送強
    制戒治後，於103年2月17日執行完畢釋放出所。嗣後被告因
    案遭監押，於107年1月19日才出監，被告本件再犯施用毒品
    案件，自出監後起算未滿2年，為此狀請撤銷原裁定，改以
    徒刑宣判云云。
三、按犯毒品危害防制條例第10條之罪者，檢察官應聲請法院裁
    定，或少年法院(地方法院少年法庭)應先裁定，令被告或少
    年入勒戒處所觀察、勒戒，其期間不得逾2月；依前項規定
    為觀察、勒戒或強制戒治執行完畢釋放後，3年後再犯第10
    條之罪者，適用前2項之規定，新修正之毒品危害防制條例
    第20條第1項、第3項定有明文。又同條例第24條規定得由檢
    察官審酌個案情形，改以緩起訴處分方式轉介毒品施用者前
    往醫療院所治療；且依同條第4項(修正前為第3項)授權行政
    院訂定「毒品戒癮治療實施辦法及完成治療認定標準」，施
    用毒品之被告除有該標準第2條第2項各款事由(包括㈠緩起訴
    處分前，因故意犯他罪，經檢察官提起公訴或判決有罪確定
    ；㈡緩起訴處分前，另案撤銷假釋，等待入監服刑；㈢緩起訴
    處分前，另案羈押或執行有期徒刑），且有礙其完成戒癮治
    療期程者，不適合為附條件之緩起訴處分者外，檢察官得審
    酌是否適於為附條件之緩起訴處分，徵得被告同意並向其說
    明完成戒癮治療應遵守事項後，指定其前往治療機構參加戒
    癮治療。再，毒品危害防制條例所規定之觀察、勒戒處分，
    其立法意旨在幫助施用毒品者戒除毒癮，該處分之性質非為
    懲戒行為人，而係為消滅行為人再次施用毒品之危險性，目
    的在戒除行為人施用毒品之身癮及心癮措施；觀察、勒戒係
    導入一療程觀念，針對行為人將來之危險所為預防、矯治措
    施之保安處分，以達教化與治療之目的，可謂刑罰之補充制
    度，從而，毒品危害防制條例本身所規定之觀察、勒戒及強
    制戒治等保安處分，雖兼具剝奪自由權利之性質，卻有刑罰
    不可替代之教化治療作用，是對於施毒者有利或不利之認定
    ，端在何種程序可以幫助施用毒品之人戒除施用毒品之行為
    ，尚非由法院逕行認定緩起訴戒癮治療係對施用毒品者較為
    有利。又檢察官適用刑事訴訟法第253條之1第1項及第253條
    之2對被告為緩起訴處分時，另應「參酌刑法第57條所列事
    項及公共利益之維護」，並「認以緩起訴為適當」者，始得
    為之。可認檢察官應以向法院聲請觀察、勒戒為原則，於例
    外符合上揭緩起訴處分之要件時，始得另為附命完成戒癮治
    療之緩起訴處分。而檢察官是否適用該規定對被告為緩起訴
    處分，自得本於上開規定及立法目的，妥為斟酌、裁量，始
    予決定。被告並非當然享有為附命完成戒癮治療之緩起訴處
    分之權利，被告縱提出該項聲請，亦僅在促請檢察官注意得
    否予以適用，檢察官並不受被告聲請之拘束。是檢察官就此
    裁量權之行使苟無濫用或不當情形，自不得任意指為違法(
    最高法院103年度台上字第2464號判決意旨參照)。且其裁量
    之結果，如認適於對被告為緩起訴處分者，固須於緩起訴處
    分中說明其判斷之依據，惟其如認為應向法院聲請觀察、勒
    戒者，此時因係適用原則而非例外，自無需贅語交代不適於
    為緩起訴處分之理由。
四、又修正毒品危害防制條例第20條第3項規定，犯第10條之罪
    於觀察、勒戒或強制戒治執行完畢釋放後，3年後再犯第10
    條之罪者，適用本條前2項之規定。上開所謂「3年後再犯」
    ，只要本次再犯(不論修正施行前、後）距最近1次觀察、勒
    戒或強制戒治執行完畢釋放，已逾3年者，即該當之，不因
    其間有無犯第10條之罪經起訴、判刑或執行而受影響，最高
    法院109年度台上字第3826號判決意旨參照。經查：被告前
    因施用毒品案件，經臺灣臺北地方法院以102年度毒聲字第1
    54號裁定送觀察勒戒後，認有繼續施用毒品傾向，經同法院
    以102年度毒聲字第68號裁定強制戒治，經本院以102年度毒
    抗字第61號裁定駁回抗告，而送執行強制戒治後，於103年2
    月17日執行完畢釋放出所；復因施用毒品案件，經臺灣基隆
    地方檢察署檢察官以108年度毒偵字第1218號命緩起訴附命
    戒癮治療，於108年12月13日確定，因未完成緩起訴所附條
    件，經該署檢察官於109年4月22日撤銷上開緩起訴處分等情
    ，有本院被告前案紀錄表在卷可查，應堪認定。被告雖曾接
    受緩起訴附命戒癮治療之處分，惟因未履行完成而遭撤銷緩
    起訴，揆諸前開說明，難認其事實上已接受等同「觀察、勒
    戒或強制戒治」執行完畢之處遇，是無從與最近1次「觀察
    、勒戒或強制戒治」執行完畢同視。被告本件施用毒品之時
    間，為109年9月15日為警採尿回溯前4日止，距被告最近1次
    執行強制戒治完畢之103年2月17日，已逾3年，應依毒品危
    害防制條例第20條第3項、第1項之規定令入勒戒處所執行勒
    戒。又因被告有前開無法完成戒癮治療而遭撤銷緩起訴之紀
    錄，足見被告之客觀情形，確不適宜為附戒癮治療之緩起訴
    處分，則檢察官依其調查結果為判斷，審酌上情，未為附命
    戒癮治療之緩起訴處分，而聲請原審法院裁定令入勒戒處所
    施以觀察勒戒，實屬檢察官裁量權之適法行使，難認檢察官
    之判斷有違背法令或事實認定有誤，或裁量權有重大瑕疵之
    情事，法院原則上應予尊重。至抗告意旨認不應依上開規定
    裁定送觀察勒戒，法院應進入實體審理予以科刑判決云云，
    顯係對毒品危害防制條例之法律適用，有所誤會，是被告本
    件抗告，核無理由，應予駁回。
五、綜上，原審法院依毒品危害防制條例第20條第1項、第3項規
    定，裁定被告應送勒戒處所觀察勒戒，經核其認事用法並無
    不合，被告以前開情詞，指摘原裁定不當，為無理由，應予
    駁回。　　
據上論斷，依刑事訴訟法第412條，裁定如主文。
中　　華　　民　　國　　110 　年　　2 　　月　　8 　　日
　                刑事第二十一庭審判長法　官　許宗和
　                                    法　官　黃玉婷
　                                    法　官　黃惠敏
以上正本證明與原本無異。
不得再抗告。
                                      書記官　吳錫欽
中　　華　　民　　國　　110 　年　　2 　　月　　8 　　日